【裁判字號】    89,訴,134
【裁判日期】    900105
【裁判案由】    偽造文書等
【裁判全文】
臺灣花蓮地方法院刑事判決                          八十九年度訴字第一三四號
    公  訴  人  臺灣花蓮地方法院檢察署檢察官
    被      告  癸○○
右列被告因行使偽造文書等案件，經檢察官提起公訴（八十九年度偵字第七四０號）
，本院判決如左：
    主  文
癸○○連續行使偽造私文書，足以生損害於他人，處有期徒刑捌月。緩刑肆年。
    事  實
一、癸○○基於意圖為自己不法之概括犯意，以下列方法冒用他人名義招募互助會，
    其間並偽以他人名義填載會員標單冒標，並向活會活員詐領會款：民國（以下同
    ）八十七年十一月十日起招募每會每月新台幣（下同）一萬元、連會首共二十一
    員之互助會，採外標制。其中會員「王利身、陳秀美」係癸○○自己捏造並冒用
    他人名義而參加，其後始分別由丁○○、丑○○補繳會款承受，原約定每月十日
    開標。癸○○先於八十七年十二月十日頭會後第一次在花蓮縣吉安鄉○里村○里
    ○街二十三之四號三樓其所營之珊瑪燙髮院開標時，即冒以黃太太美名義在填載
    標單並標金二千五百元，並提交附表所示參與開標之會員表示黃太太（實際參加
    人為黃猷珍）得標而行使之，致使己○○等如附表所示活會會員陷於錯誤，如數
    交付會款一萬元予癸○○。八十八年三月十日，癸○○又冒用甲○○名義以同一
    手法偽填標單而以三千元標金得標，使如附表所示死會會員以外之人陷於錯誤而
    交付會款一萬元予吳惠美。同年五月十日，癸○○復未經會員張田慶之同意，以
    同一方法冒以張某名義偽填二千元標金之標單，並詐向己○○等如附表活會會員
    領取一萬元會款得逞。八十八年六月十日，癸○○又冒用丁○○名義以同一手法
    偽填標單而以二千八百五十元標金得標，使附表所示死會會員以外之人陷於錯誤
    而交付會款一萬元予癸○○。同年九月十日，癸○○又冒用黃太太名義（實際參
    加人為子○）以同一手法偽填標單而以三千一百元標金得標，使己○○等如附表
    所示死會會員以外之人陷於錯誤而交付會款一萬元。同年十月十日，癸○○復未
    經會員丑○○之同意，以同一方法冒以黃女名義偽填三千三百元標金之標單，並
    詐向己○○等如附表活會會員領取一萬元會款。同年十一月十日，癸○○又冒用
    壬○○名義以同一手法偽填標單而以四千元標金得標，使己○○等如附表所示死
    會會員以外之人陷於錯誤而交付會款一萬元予吳惠美。癸○○上開行為均足生損
    害於姓名為王利身、陳秀美之人，及己○○等如附表一所示之人。
二、案經己○○訴請臺灣花蓮地方法院檢察署檢察官偵查起訴。
    理  由
一、右開事實，業據被告吳惠美迭於偵審中坦承不諱，核與告訴人己○○及被害人乙○○、丙○○指訴情節相符，並與證人潘立子（被害人黃猷珍之夫、子○之子）
    所證內容吻合，復有冒標日期、金額明細表及會單影本一紙附卷可稽，事證明確
    ，被告犯行堪以認定。
二、被告冒用其捏造姓名會員及被害人黃猷珍等人名義偽造標單，行使得標，詐取活
    會會員會款，核其所為係犯刑法第二百十六條第二百十條之行使偽造私文書罪及
    同法第三百三十九條第一項之詐欺取財罪。其冒以王利身、陳秀美名義參加互助
    會之行為，尚未以該等被冒名之人名義制作任何文書，故於被告冒以他人姓名填
    具標單之前，尚未觸犯偽造私文書罪，先予敘明。被告於標單上偽造黃太太（二
    次）、甲○○、張田慶、丁○○、丑○○、壬○○之署押，係偽造文書之部分行
    為；其偽造文書（標單）之低度行為，復為行使偽造文書之高度行為所吸收，均
    不另論罪。其先後數行使偽造私文書及詐詐欺等行為，時間緊接，罪名與構成要
    件相同，顯係出於概括之犯意反覆為之，為連續犯，應依刑法第五十六條之規定
    以一罪論，並加重其刑。被告所犯上開二罪間，有方法結果之牽連關係，為牽連
    犯，應從一重依行使偽造私文書罪處斷（最高法院六九年台上字第六九五號判例
    參照）。又查被告於倒會之後，先行按月向已屆清償期之死會會員收取會款並分
    別寄交各被害人平均受償乙節，已據被害人乙○○、丙○○及證人潘立子到庭證
    述屬實，並有匯款予各被害人之單據影本存卷可參，堪認被告倒會後確有使告訴
    人等減輕損害之彌過行為。爰審酌上情，並斟酌被告前無犯罪前科素行良好，及
    其犯罪動機、目的、手段；及其捏造姓名招募會員人數不實之互助會，使參加之
    會員不能準確判斷風險而入會終招致財產上重大損失。而後被告偽造標單並以較
    高利息參與投標，使誠實參與投標之活會會員無從以投標獲得標金而避免受倒會
    後會款追索無門之窘境，難謂其財產犯罪上惡性輕微；暨被告犯罪後坦然接受審
    判態度良好且已見悔意等一切情狀，量處如主文所示之刑。
三、互助會投標完成並確定何會員得標後，會首或會員通常均將標單毀棄，此為公眾
    週知之社會生活經驗，故被告於標單上所偽造黃太太、甲○○、張田慶、丁○○
    、丑○○、壬○○等之署押，必已滅失而不復存在，故不另依刑法第二百十九條
    宣告沒收。至於卷附會員名單，則係被告以自己名義所制作，其內並無偽造之署
    押，亦非偽造之文書，不另為沒收之宣告，附此敘明。
據上論斷，應依刑事訴訟法第二百九十九條第一項前段，刑法第五十六條、第二百十
六條、第二百十條、第三百三十九條第一項、第五十五條，罰金罰鍰提高標準條例第
一條前段，判決如主文。
中      華      民      國    九十      年      一      月      五      日
                              臺灣花蓮地方法院刑二庭
                                  法  官  陳  欽  賢
右正本證明與原本無異。
如對本判決不服，應於送達後十日內，向本院提出上訴狀。（應抄附繕本）告訴人或
被害人如對於本判決不服者，應具備理由請求檢察官上訴，其上訴期間之計算係以檢
察官收受判決正本之日期為準。
                                  法院書記官
中      華      民      國    九十      年      一      月      八      日
附錄本判決論罪之法律條文：
附錄：刑法第三百三十九條第一項、第二百十六條、第二百十條。
刑法第三百三十九條第一項：
意圖為自己或第三人不法之所有，以詐術使人將本人或第三人之物交付者，處五年以
下有期徒刑、拘役或科或併科一千元以下罰金。
刑法第二百十六條
行使第二百十條至第二百十五條之文書者，依偽造、變造文書或登載不實事項或使登
載不實事項之規定處斷。
刑法第二百十條
偽造、變造私文書，足以生損害於公眾或他人者，處五年以下有期徒刑。
附表（被害人會員名單）：
吳環秀（八十九年二月十日得標，未被冒標）、吳環育、馬恬逸、丙○○（以其子庚○參加）、辛○○、甲○○、黃猷珍（以黃太太名義參加）、子○（以黃太太名義參
加）楊太太、壬○○、張田慶（實際上參加人為張某之妻）、馬田如（以馬賢成名義
參加，八十八年一月十日得標，未被冒標）、王文爰、乙○○、陳太太、丁○○、吳
雪芬、丑○○、戊○○。


司法院資訊處製作；財團法人民間司法改革基金會備份。
